最高法院刑事判決　　　　　　一○○年度台上字第一二○一號
上　訴　人　蘇俊隆
上列上訴人因違反公職人員選舉罷免法案件，不服台灣高等法院
台南分院中華民國九十九年十二月二十八日第二審判決（九十九
年度選上訴字第一○六四號，起訴案號：台灣雲林地方法院檢察
署九十九年度選偵字第四三號），提起上訴，本院判決如下：
    主  文
上訴駁回。
    理  由
按刑事訴訟法第三百七十七條規定，上訴於第三審法院，非以判
決違背法令為理由，不得為之。是提起第三審上訴，應以原判決
違背法令為理由，係屬法定要件。如果上訴理由書狀並未依據卷
內訴訟資料，具體指摘原判決不適用何種法則或如何適用不當，
或所指摘原判決違法情事，顯與法律規定得為第三審上訴理由之
違法情形，不相適合時，均應認其上訴為違背法律上之程式，予
以駁回。本件上訴人蘇俊隆上訴意旨略稱：(一)、原判決理由初稱
：上訴人於偵查中自白犯行，且念及上訴人行賄買票之對象為街
坊鄰居，金額僅新台幣（下同）一萬元，犯後始終坦承犯行，並
無前科紀錄，態度良好等情狀；嗣則謂：為改正選舉弊端，遏止
選舉買票之不良風氣，若因上訴人認罪即給予緩刑宣告，顯然悖
離立法者之本意，且無異是鼓勵行賄之人繼續利用鄉民為賄選之
惡習，自不宜對上訴人諭知緩刑。不僅濫用法官對緩刑之裁量權
，亦有理由矛盾之違誤。(二)、本件上訴人交付賄款賄選之對象祇
一人，賄款僅一萬元，金額非鉅，與賄選買票動輒達百票以上之
大樁腳迥然不同，其危害社會之程度亦有差別，且上訴人已年近
七旬，僅為償還人情債，在思慮未週之下，以賄選手段為之，又
未因買票而獲取利益，犯罪情節及所生危害均非重大，犯後復已
坦承犯行，自動繳回賄款，顯見頗有悔意，犯後態度良好，若處
以投票行賄罪之法定最輕本刑，仍屬情輕法重，犯罪之情狀在客
觀上足以引起一般之同情，而顯可憫恕，況其於偵查中已供出本
件賄選之詳情，使參與本件賄選之人得以接受法律制裁，經此次
科刑教訓後，當益知警惕，應無再犯之虞，原審不適用刑法第五
十九條規定酌減其刑並予緩刑宣告，難認適法云云。
惟查：原判決綜合全案證據資料，本於事實審法院職權推理之作
用，認定上訴人確有其事實欄所載之犯行。因而維持第一審論處
上訴人對於有投票權之人，交付賄賂，而約其投票權為一定之行
使罪刑之判決，駁回上訴人在第二審之上訴，已詳細說明其採證
認事之理由。所為論斷，俱有卷證資料可資覆按。上訴意旨對原
審之前揭論斷，究有何違背經驗法則或論理法則之違法情形，並
未依據卷內資料為具體之指摘。且查：(一)、原判決係以第一審經
審酌上訴人雖無前科紀錄，素行良好，然賄選與黑金有密不可分
之關係，而公職人員選舉為民主重要機制，賄選足以導致不公平
之選舉結果，破壞選舉之純潔、公平與公正風氣甚鉅，為斷絕黑
金及推行公平選舉，以選出最適合人選為國、為民服務，且政府
極力推動乾淨選風，於每次選舉期間，均積極宣導反賄選，上訴
人為具相當社會經驗之成年人，應知不得以交付金錢之方式，囑
請他人支持特定候選人，仍以賄選方式，為所支持之候選人助選
，企圖影響選舉結果，敗壞選風，漠視政府查辦賄選之決心，念
及上訴人行賄買票對象為街坊鄰居，金額僅一萬元，犯後始終坦
承犯行，態度良好等一切情狀，暨上訴人於偵查中已自白犯行，
依公職人員選舉罷免法第九十九條第五項前段規定減輕其刑後，
量處有期徒刑一年八月等理由，說明第一審之量刑尚稱妥適；另
以辯護人雖請求給予上訴人緩刑宣告，但以政府已一再宣導選舉
不買票、不賣票，惟選舉買票、賣票之惡習，迄難根絕，立法者
為澄清吏治，俾達公平選舉之目的，於民國九十四年十一月三十
日修正公職人員選舉罷免法時，特提高賄選處罰之刑度，顯認投
票行賄犯行之惡性極重，原所規定之最重本刑五年以下有期徒刑
，已不能有效嚇阻賄選犯行，乃藉由提高最輕本刑為有期徒刑三
年，使法院不得就此犯行為易科罰金或諭知緩刑之判決，以有效
嚇阻投票行賄之行為，故如被告於其投票行賄行為遭警查獲後，
僅因坦承犯行，法院即給予緩刑宣告，易啟人初次觸犯投票行賄
罪，若為警查獲，祇要承認犯行，就會受緩刑宣告之想法，亦顯
然悖離立法者之本意，且無異是鼓勵行賄之人繼續利用經濟、家
庭狀況甚差之鄉民為賄選惡習，據謂不宜對上訴人諭知緩刑。前
者在敘述如何對上訴人量刑之基礎，後者則在論述不宜宣告上訴
人緩刑之原因，二者並無上訴意旨(一)所指理由矛盾之違誤。(二)、
緩刑之宣告，除應具備刑法第七十四條所定條件外，並須有可認
為以暫不執行刑罰為適當之情形，始得為之，屬於法院裁判時得
依職權裁量之事項。原審以上訴人所受刑之宣告，並無以暫不執
行為適當之情形，認為不宜為緩刑之宣告，已詳為說明，上訴意
旨自不得以原審未諭知緩刑指為違背法令。(三)、是否適用刑法第
五十九條酌量減輕被告之刑，乃法院得依職權裁量之事項，自不
得據為上訴第三審之適法理由。上訴意旨(二)徒執前揭陳詞，以原
審未予依刑法第五十九條規定酌減其刑，即指稱為有違法，亦非
合法之上訴理由。其上訴違背法律上之程式，應予駁回。
據上論結，應依刑事訴訟法第三百九十五條前段，判決如主文。
中    華    民    國  一○○  年    三    月   十七   日
                      最高法院刑事第四庭
                          審判長法官  謝  俊  雄  
                                法官  陳  世  雄  
                                法官  魏  新  和  
                                法官  徐  文  亮  
                                法官  吳  信  銘  
本件正本證明與原本無異
                                      書  記  官  
中    華    民    國  一○○  年    三    月  二十二  日
                                                      Ｅ